【裁判字號】    98,訴,657
【裁判日期】    980630
【裁判案由】    毒品危害防制條例
【裁判全文】
臺灣基隆地方法院刑事判決               98年度訴字第657號
公  訴  人  臺灣基隆地方法院檢察署檢察官
被      告  甲○○
上列被告因違反毒品危害防制條例案件，經檢察官提起公訴（98
年度毒偵字第863 號），被告並為有罪陳述，本院合議庭乃裁定
由受命法官獨任以簡式審判程序進行審理，並判決如下：
    主  文
甲○○施用第二級毒品，累犯，處有期徒刑月，扣案之第二級
毒品安非他命類壹包（毛重零點公克）併同無從與之完全析離
之分裝袋壹只均沒收銷燬、玻璃球吸食器壹只沒收；又施用第一
級毒品，累犯，處有期徒刑柒月，扣案之第一級毒品海洛因壹包
（驗餘後淨重零點貳柒陸伍公克）併同無從與之完全析離之分裝
袋壹只均沒收銷燬、注射針筒壹支沒收。應執行有期徒刑玖月，
扣案之第二級毒品安非他命類壹包（毛重零點公克）併同無從
與之完全析離之分裝袋壹只、第一級毒品海洛因壹包（驗餘後淨
重零點貳柒陸伍公克）併同無從與之完全析離之分裝袋壹只，均
沒收銷燬；玻璃球吸食器壹只、注射針筒壹支，均沒收。
    事  實
一、前案紀錄：
  (一)甲○○前因初犯施用毒品案件，經觀察、勒戒後，認無繼續
    施用毒品之傾向，於民國87年8 月3 日經釋放出所，並由臺
    灣臺北地方法院檢察署檢察官於87年8 月24日，以87年度偵
    字第3029號為不起訴處分確定。
  (二)其後，又於前揭(一)所述觀察、勒戒執行完畢經釋放出所以後
    之五年以內，再犯施用毒品案件（二犯施用毒品案件），經
    觀察、勒戒後，認有繼續施用毒品之傾向，經法院裁定強制
    戒治（俟88年4 月7 日始因停止戒治並付保護管束而經釋放
    出所；88年11月26日管束期滿未經撤銷而完成其本次毒癮戒
    斷之療程），並由臺灣基隆地方法院檢察署檢察官於88年12
    月7 日，以88年度戒毒偵字第18號為不起訴處分確定。
  (三)再三犯施用毒品案件，由臺灣基隆地方法院檢察署檢察官提
    起公訴，經本院於94年1 月31日，以94年度訴字第3 號判決
    有期徒刑七月、三月，應執行有期徒刑八月確定，96年9 月
    29日發監執行、97年5 月19日執行完畢（構成累犯）。
  (四)繼而四犯施用毒品案件（施用毒品時間：98年2 月5 日），
    由臺灣基隆地方法院檢察署檢察官提起公訴，經本院於98年
    6 月9 日，以98年度訴字第506 號判決有期徒刑八月在案而
    未確定（此部分則不構成累犯）。
二、本案事實：
    甲○○猶不思戒除毒癮，復基於施用第二級毒品安非他命類
    （安非他命暨甲基安非他命）之犯意，於98年4 月26日晚間
    10時，在基隆市仁愛區○○○路51巷10弄15號住處，將安非
    他命類置入玻璃球吸食器內燒烤使生霧化白煙再以口鼻吸食
    ，藉以施用第二級毒品安非他命類1 次。其後，又另行萌生
    施用第一級毒品海洛因之犯意，於98年4 月27日晚間10時，
    在上址住處，將稀釋後之海洛因置入注射針筒再持以施打，
    藉以施用第一級毒品海洛因1 次。乃為警於98年4 月28日上
    午10時10分，在基隆市○○路22號天王星遊藝場內搜索查獲
    ，並扣得甲○○所有之第二級毒品安非他命類1 包（毛重0.
    3 公克）、第一級毒品海洛因1 包（驗餘後淨重0.2765公克
    ）、玻璃球吸食器1 只及注射針筒1 支，經採其尿液送驗，
    結果呈嗎啡（海洛因代謝後尿液檢出成份）、安非他命暨甲
    基安非他命陽性反應。
三、案經基隆市警察局第一分局移送臺灣基隆地方法院檢察署檢
    察官偵查起訴。
    理  由
壹、程序事項
    本案被告甲○○所犯者非為死刑、無期徒刑、最輕本刑為三
    年以上有期徒刑之罪或高等法院管轄之第一審案件，其於準
    備程序進行中，先就被訴事實為有罪之陳述，經告知其簡式
    審判程序之旨，並聽取公訴人、被告之意見後，本院業已依
    刑事訴訟法第二百七十三條之一第一項規定，裁定由受命法
    官獨任以簡式審判程序進行本案之審理。
貳、實體事項
一、前揭事實業據被告甲○○於本院審理時坦承在卷；且有被告
    所有之玻璃球吸食器1 只、注射針筒1 支、第二級毒品安非
    他命類1 包（毛重0.3 公克）、第一級毒品海洛因1 包（驗
    餘後淨重0.2765公克）扣案暨交通部民用航空局航空醫務中
    心98年5 月11日航藥鑑字第0982381 號毒品鑑定書、基隆市
    警察局第一分局偵查隊查獲涉嫌毒品危害防制條例毒品初步
    鑑驗報告單、初步鑑驗照片各1 紙在卷足佐。而被告為警查
    獲所採集之尿液檢體，經送請臺灣尖端先進生技醫藥股份有
    限公司以氣相層析質譜儀法為確認檢驗之結果，呈嗎啡（海
    洛因代謝後尿液檢出成份）、安非他命暨甲基安非他命陽性
    反應。此亦有臺灣尖端先進生技醫藥股份有限公司98年5 月
    13日濫用藥物檢驗報告1 份，暨足與上開檢驗報告相對應之
    尿液檢體對照表1 件在卷可憑；參之以酵素免疫分析或薄層
    定性分析等方式為初步篩檢者，檢驗結果雖有相當程度偽陽
    性之可能，然以氣（液）相層析、質譜分析之儀器為交叉確
    認者，檢驗結果出現偽陽性之機率則極低，因而具有公信力
    ，核足為對涉嫌人不利之認定；尤以「毒品施用後於尿液、
    血液中可檢出之最大時限，與施用劑量、施用頻率、施用方
    式、施用者飲水量之多寡、個人體質、代謝情況、檢體收集
    時間點及所用檢測方法之靈敏度等因素有關，因個案而異。
    依據Clarke's Isolation Identification of Drugs第二版
    記載，血液中藥物之半衰期（濃度減半所需時間）分別為古
    柯鹼0.7-1.5 小時、海洛因3 分鐘（其代謝物為嗎啡2-3 小
    時）、嗎啡2-3 小時、大麻20-36 小時、安非他命12小時（
    當尿液偏酸性時，為4-8 小時）、甲基安非他命9 小時、Ke
    tamine2-4 小時，而MDMA約8.49小時。一般於尿液中可檢出
    之最大時限，古柯鹼為施用後1-4 天、海洛因2-4 天、嗎啡
    2-4 天、大麻1-10天、安非他命1-4 天、甲基安非他命1-5
    天、MDMA1-4 天、MDA 1-4 天、Ketamine2-4 天。」此復曾
    經行政院衛生署藥物食品檢驗局以92年7 月23日管檢字第09
    20005609號函釋在案。勾稽以觀，足見被告於本院審理時之
    任意性自白，與事實相符，堪可採信。再者，被告查有如本
    判決事實欄一所載施用毒品之前案紀錄。觀諸卷附臺灣高等
    法院被告前案紀錄表、不起訴處分書、刑事判決內容即明。
    從而，本案事證明確，參照最高法院97年9 月9 日97年度第
    5 次刑事庭會議二決議意旨、97年度臺非字第540 號判決意
    旨，被告於初犯施用毒品案件之五年以內，再犯施用毒品之
    犯行，堪可認定，應依法論科。
二、論罪科刑：
  (一)查海洛因、安非他命類分別係毒品危害防制條例所列管之第
    一級、第二級毒品，此為該條例第二條第二項第一款、第二
    款所明定。按犯毒品危害防制條例第十條之罪（施用毒品罪
    ）者，檢察官應聲請法院裁定，令被告入勒戒處所觀察、勒
    戒，經勒戒處所陳報，認受觀察、勒戒人無繼續施用毒品傾
    向者，應即釋放，並為不起訴之處分；認有繼續施用毒品傾
    向者，即應聲請法院裁定令入戒治處所強制戒治，俟強制戒
    治期滿釋放，再為不起訴之處分。惟依上揭規定觀察勒戒或
    強制戒治執行完畢釋放後，五年內再犯毒品危害防制條例第
    十條之罪（施用毒品罪）者，檢察官即應依法追訴，毒品危
    害防制條例第二十條第一項、第二項、第二十三條第二項分
    別定有明文。
  (二)核被告於初犯施用毒品案件以後之五年以內，再犯施用第一
    級毒品海洛因、第二級毒品安非他命類如本判決事實欄之所
    載，各係犯毒品危害防制條例第十條第一項之施用第一級毒
    品罪及同條第二項之施用第二級毒品罪。被告施用毒品前、
    後持有第一級毒品海洛因、第二級毒品安非他命類之低度行
    為，各應為其施用第一級、第二級毒品之高度行為所吸收，
    均不另論罪。
  (三)查起訴書雖誤繕被告施用毒品之時間，然此業據蒞庭檢察官
    於未變動其社會基本事實同一性之前提下，當庭更正如本判
    決事實欄之所載，此有本院審判筆錄在卷可稽；核此更正範
    圍，亦無礙於原起訴所特定之事實。本於檢察一體之原則，
    本院當以蒞庭檢察官所到庭更正者，為起訴所指之犯罪時間
    。
  (四)被告所犯上開二罪，犯意各別，行為互殊，應予分論併罰。
  (五)被告查有如本判決事實欄一(三)所載之犯罪科刑及刑之執行情
    形，此有臺灣高等法院被告前案紀錄表在卷可考。乃於前案
    有期徒刑執行完畢後，五年以內，故意再犯本起最重本刑有
    期徒刑以上之罪，為累犯，應依刑法第四十七條第一項規定
    ，就其所犯各罪分別加重其刑。
  (六)本院審酌被告犯罪之動機、吸食頻率、曾有施用毒品之前科
    仍不知戒除，兼以被告犯後坦承犯行而表悛悔之犯後態度，
    及其本案所為雖對己身健康戕害甚鉅，然其究非可與侵害他
    人法益之犯罪行為等量齊觀，尤以之於此類「施用毒品」之
    行為人而言，毒品危害防制條例之立法目的亦非重在嚴懲，
    而係重在彼等「病患性」行為之矯治等一切情狀，分別量處
    如主文所示之刑，併定其應執行之刑。
  (七)扣案之白色粉末1 包（驗餘後淨重0.2765公克）、白色結晶
    體1 包（毛重0.3 公克），核屬毒品危害防制條例第二條第
    一項所列管之第一級毒品海洛因暨同條第二項所列管之第二
    級毒品安非他命類，此分別有交通部民用航空局航空醫務中
    心98年5 月11日航藥鑑字第0982381 號毒品鑑定書、基隆市
    警察局第一分局偵查隊查獲涉嫌毒品危害防制條例毒品初步
    鑑驗報告單、初步鑑驗照片各1 紙附卷足考，併同無從與之
    完全析離之分裝袋1 只，均應依毒品危害防制條例第十八條
    第一項前段規定，於所犯該罪項下宣告沒收併銷燬如主文之
    所示。至扣案之注射針筒1 支，係一般市售之藥用注射針筒
    ；扣案之玻璃球吸食器1 組，則為一般市售玻璃球試管佐以
    橡膠管切割組裝而成，核均非專供施用毒品之器具，此亦經
    本院當庭勘驗無訛（參見本院審判筆錄第3 頁）；兼以併係
    被告所有，供其本案犯罪之所用，此亦分據被告敘明在卷（
    參見本院審判筆錄第3 頁），爰依刑法第三十八條第一項第
    二款規定，於所犯該罪項下併予宣告沒收如主文之所示。
據上論斷，應依刑事訴訟法第二百七十三條之一第一項、第二百
九十九條第一項前段，毒品危害防制條例第二十三條第二項、第
十條第一項、第二項、第十八條第一項前段，刑法第十一條、第
四十七條第一項、第五十一條第五款、第三十八條第一項第二款
，判決如主文。
本案經檢察官乙○○到庭執行職務。
中    華    民    國    98    年    6     月    30    日
                  刑事第四庭法  官  王慧惠
以上正本證明與原本無異。
如不服本判決應於收受送達後10日內向本院提出上訴書狀，並應
敘述具體理由；其未敘述上訴理由者，應於上訴期間屆滿後20日
內向本院補提理由書 (均須按他造當事人之人數附繕本)「切勿
逕送上級法院」。
中    華    民    國    98    年    6     月    30    日
                            書記官  王一芳
附錄論罪法條：
毒品危害防制條例第10條第1 項、第2 項
施用第一級毒品者，處6 月以上5 年以下有期徒刑。
施用第二級毒品者，處3 年以下有期徒刑。


司法院資訊處製作；財團法人民間司法改革基金會備份。
